【裁判字號】    97,聲,1594
【裁判日期】    970530
【裁判案由】    聲明異議
【裁判全文】
臺灣高等法院刑事裁定                  97年度聲字第1594號
聲明異議人
即  受刑人  甲○○
上列異議人即受刑人因偽造文書等案件，對於臺灣高等法院檢察
署檢察官民國96年7月16日執行之指揮（96年度執減更戊字第4號
），聲明異議，本院裁定如下：
    主  文
聲明異議駁回。
    理  由
一、本件聲明異議意旨略以：
  (一)聲請人因偽造文書案件（臺灣高等法院93年度上訴字第2767
    號），曾於民國（下同）94年4月26日至同年5月16日間入監
    執行在案，惟此已執行偽造文書案件之21天日數（執行偽造
    文書案件之日數），竟被算入強盜案件受羈押之日數內（94
    年度執戊字第337號執行指揮書），似有登載失當之虞。
  (二)聲請人已執行完畢之21天日數，係為遭受違法執行之天數（
    臺灣高等法院94年4月23日院信刑子字第0940004555號之公
    函），依法本就不應計入應執行且已執行之刑期之內無疑。
  (三)若將此已執行之21天日數記載於偽造文書案件受羈押之日數
    內的話，又似有登載欠妥之虞，因為：
    1.依據憲法第8條第1項、司法院大法官會議釋字第38號之函
      示及刑事訴訟法第154條第1項等規定，足以證明已執行完
      畢之21天日數（判決確定前執行之天數），係屬非法送監
      執行之事件無誤（抗告有效之裁定下達後，才將聲請人送
      監執行，此舉與刑事訴訟法第409條第1項之規定不符，確
      與抗告無停止執行裁判之效力有別），難道不用給予冤獄
      賠償嗎？怎能以折抵刑期之方式來卸責呢？
    2.當判決確定前將聲請人送監執行時，其非法執行之行為即
      已完成，縱日後又用折抵刑期之方式，以期使應執行之天
      數與量刑之日數兩者相符，不過係事後巧為彌縫之方式，
      既不能阻卻已成立之犯罪，亦不能變更非法執行之性質，
      蓋經折抵刑期之後，雖可使聲請人產生並無不利之態樣，
      究影響於現實之法治，其不應執行而執行之狀態，仍難謂
      非為非法執行之行為，依法本無得以折抵刑期之依據無訛
      ，否則係死刑時如何加以折抵呢？
    3.聲請人所犯之偽造文書案件判決有期徒刑1年，經96年犯
      罪減刑條例減為有期徒刑6月。又因本案於審理期間，聲
      請人曾遭羈押3月確定，復因與強盜案件數罪併罰之故，
      又得以減免3月之徒刑，顯見此21天之日數根本係多餘的
      天數。
  (四)為此，懇請鈞院依法撤銷臺灣高等法院檢察署96年度執減更
    字第4號執行指揮書云云。
二、經查：
  (一)聲請人前因犯偽造文書等案件而遭羈押及判決確定之時間，
    係在中華民國96年罪犯減刑條例公布之前，在此際，減刑條
    例既尚未公布，自無適用減刑條例減刑之問題。聲請意旨以
    「聲請人所犯之偽造文書案件判決有期徒刑1年，經96年犯
    罪減刑條例減為有期徒刑6月；又因本案於審理期間，聲請
    人曾遭羈押3月確定，復因與強盜案件數罪併罰之故，又得
    以減免3月之徒刑，顯見此21天之日數根本係多餘的天數」
    乙節，尚屬誤會，亦核無冤獄賠償之可言；合先敘明。
  (二)復按刑事訴訟法第484條所定得向法院聲明異議者，係以檢
    察官執行之指揮不當或違法者為限。而因法院裁定之誤，使
    受觀察勒戒人拘束自由期間無法折抵刑期，實有違法律之公
    平原則，故應比照感訓處分可互相折抵之規定，並參考新修
    正刑法第46條規定，羈押期間可折抵拘束人身自由之保安處
    分之精神，對於偵審期間之拘束人身自由之保安處分，應可
    折抵同一犯罪事實之有期徒刑（法務部96年7月3日法檢字第
    0960802399號函參照）。
  (三)查，甲○○偽造文書一案，前經臺灣士林地方法院92年訴字
    第618號判決有期徒刑1年，甲○○提起上訴，經本院於93年
    11 月26日以93年度上訴字第2767號判決上訴駁回。該判決
    於93年12月8日向住在桃園市○○路○段1177號14樓之送達代
    收人邱近魁送達，因未獲會晤送達代收人，乃於同日寄存於
    該轄區之桃園縣政府警察局桃園分局龍安派出所；惟甲○○
    此期間因案於93年12月12日另遭羈押。其後，本院93年上訴
    字第2767號案承辦股，誤認該判決已確定，而於94年1月12
    日將該案送執行，並經借提執行，甲○○即於94年4月26日
    起至同年5月16日在監服刑。嗣甲○○於94年1月20日對本院
    前述判決提起上訴，本院93年上訴字第2767號案雖曾於94
    年2月25日，以甲○○上訴逾期為由，裁定駁回其上訴；然
    甲○○不服該裁定提起抗告，經最高法院94年台抗字第152
    號裁定，認本院前述判決於93年12月8日寄存送達，該送達
    依法應於93年12月18日始生效力，而斯時甲○○已被羈押，
    該寄存送達是否合法有效，即值研究等語，而裁定將本院93
    年上訴字第2767號於94年2月25日之裁定撤銷，將案卷發回
    本院。本院承辦股乃於94年4月23日以院信刑子字第0940004
    555號函臺灣高等法院檢察署撤銷前述之執行，請該署將案
    卷檢還，再將案卷送上訴；惟最高法院仍於94年6月30日以
    94年台上字第3521號判決以甲○○之上訴無理由，判決上訴
    駁回確定；凡此有各該文書卷證在案可查。
  (四)甲○○於案件未確定之際，雖因本院承辦股誤認已然判決確
    定，而於94年4月26日至同年5月16日將甲○○移送在監執行
    ；然該甲○○偽造文書一案嗣後亦經最高法院判決有期徒刑
    1年確定；該甲○○於案件未確定之際遭執行，此屬判決確
    定前拘束被告人身自由之強制處分，參酌前開法務部函示見
    解之同一法理，為維護法律之公平及折抵刑期規定之精神，
    檢察官將判決未確定前所執行日數計入，折抵刑期，對甲○
    ○並無不利，檢察官之執行指揮亦無不當或違法之處，甲○
    ○對執行命令聲明異議，自無可採。
  (五)又受刑人因偽造文書案件經判決處有期徒刑1年確定在案，
    已如前述；其另因強盜案件，經本院於94年4月22日以94年
    度上訴字第529號判決處有期徒刑5年6月，二罪經本院於94
    年8月29日以94年度聲字第868號裁定應合併執行有期徒刑6
    年3 月。嗣因減刑，經本院於96年7月16日以96年度聲減字
    第14號將偽造文書罪，有期徒刑1年減刑為有期徒刑6月，並
    重新定應執行刑為5年9月。受刑人於減刑前即在監服刑，雖
    本院於96年5月31日以96年度聲更(二)字第7號裁定撤銷檢察官
    94年執更戊字第120號指揮書，並於理由欄內載明另由臺灣
    高等法院檢察署檢察官為適法之處分，檢察官尚未另為適法
    之處分，適時依照本院96年度聲減字第14號減刑裁定，換發
    執行指揮書，並註明羈押及折抵日數為：93年5月27日至
    93年8月26日，93年12月12日至94年7月13日止；共306日
    ；經核亦無不合。
  (六)另按被告犯應併合處罰之數罪，經法院以判決或裁定定其數
    罪之應執行刑確定者，該數罪是否執行完畢，均係以所定之
    應執行刑全部執行完畢為斷。其在定應執行刑之前已先執行
    之有期徒刑之罪，因嗣後與他罪合併定應執行刑，而由檢察
    官換發執行指揮書執行應執行刑，是其前已執行之有期徒刑
    部分，僅應予扣除，該罪宣告之刑不能認為已執行完畢（最
    高法院93年台非字第298號判決意旨參照）。本件聲請人觸
    犯強盜罪及偽造文書罪，分別經判處有期徒刑5年6月及6月
    確定在案。而聲請人所犯上開二罪為應併合處罰之數罪，經
    本院94年度聲字第868號裁定應合併執行有期徒刑6年3月。
    嗣因減刑，經本院96年度聲減字第14號將偽造文書罪，有期
    徒刑1年減刑為有期徒刑6月，並重新定應執行刑為5年9月。
    執行起算日為94年7月14日，執行期滿日為99年6月11日，依
    上開最高法院判決意旨，縱使本件聲請人所犯之偽造文書案
    件形式上已執行完畢，然其已與強盜罪合併定應執行刑，而
    由檢察官換發執行指揮書執行應執行刑，是其前已執行之有
    期徒刑部分，僅應予扣除，該罪宣告之刑不能認為已執行完
    畢。是故聲請人誤以為其所犯偽造文書案件已執行完畢，且
    其前已執行之有期徒刑併入強盜罪案件中扣除一事，亦有誤
    會。
  (七)綜上所述，本件受刑人對於檢察官執行指揮書為聲明異議為
    無理由，應予駁回。
據上論斷，依刑事訴訟法第486條，裁定如主文。
中    華    民    國    97    年    5     月    30    日
                  刑事第十庭    審判長法  官 楊炳禎
                                      法  官 朱光仁
                                      法  官 陳博志
以上正本證明與原本無異。
如不服本裁定，應於收受送達後五日內向本院提出抗告狀。
                                      書記官 陳嘉文
中    華    民    國    97    年    6     月    2     日


司法院資訊處製作；財團法人民間司法改革基金會備份。
